【裁判字號】    98,訴,1331
【裁判日期】    980831
【裁判案由】    違反毒品危害防制條例
【裁判全文】
臺灣彰化地方法院刑事判決              98年度訴字第1331號
公  訴  人  臺灣彰化地方法院檢察署檢察官
被      告  甲○○
                      27號
上列被告因違反毒品危害防制條例案件，經檢察官提起公訴（98
年度毒偵字第1322號），本院依簡式審判程序判決如下：
    主  文
甲○○施用第一級毒品，累犯，處有期徒刑捌月。
    犯罪事實
一、甲○○前於民國91年間，因施用毒品案件，經本院以91年度
    訴字第1276號判決判處有期徒刑10月、4 月，應執行有期徒
    刑1 年確定，入監執刑後，於93年11月12日因縮短刑期假釋
    出監付保護管束，並於93年11月18日假釋期滿未經撤銷以已
    執行完畢論。另其曾於91年間，因施用用毒品案件，經本院
    以91年度毒聲字第2570號裁定令入戒治處所施以強制戒治 1
    年，於92年12月13日執行完畢出監。其復於前揭強制戒治執
    行完畢釋放後5 年內之94年間，再因施用第一級毒品案件，
    經本院以96年度訴緝字第2 號判決判處有期徒刑1 年，嗣經
    上訴後，臺灣高等法院臺中分院以96年度上訴字第797 號判
    決駁回上訴而告確定後，仍不知悔改，復基於施用第一級毒
    品海洛因之犯意，於98年4 月27日下午5 時30分許，在彰化
    縣埤頭鄉溪州大橋下之防汛道路旁，以將海洛因摻水置入針
    筒內注射之方式（該針筒業已丟棄），施用第一級毒品海洛
    因1 次。嗣於98年4 月28日下午1 時10分許，經警在彰化縣
    二林鎮○○路與萬原路口進行盤查，發現其因另案遭通緝且
    係屬毒品治安顧慮人口，甲○○雖否認曾於前揭時、地施用
    海洛因，然同意接受採尿，送驗後結果呈嗎啡陽性反應，而
    查知上情。
二、案經彰化縣警察局芳苑分局報告臺灣彰化地方法院檢察署檢
    察官偵查起訴。
    理  由
一、被告甲○○於本院準備程序中，就上揭犯罪事實均為有罪之
    陳述，且所犯係死刑、無期徒刑、最輕本刑為3 年以上有期
    徒刑以外之罪，經本院合議庭依刑事訴訟法第273 條之1 第
    1 項之規定，裁定由受命法官1 人獨任進行簡式審判程序，
    先予敘明。
二、按毒品危害防制條例於92年7 月9 日修正公布，自93年1 月
    9 日施行，其中第20條、第23條將施用毒品之刑事處遇程序
    ，區分為「初犯」及「5 年內再犯」、「5 年後再犯」。依
    其立法理由之說明：「初犯」，經觀察勒戒或強制戒治後，
    應為不起訴處分或不付審理之裁定；經觀察勒戒或強制戒治
    執行完畢釋放後，「5 年內再犯」者，因其再犯率甚高，原
    實施之觀察勒戒及強制戒治既已無法收其實效，爰依法追訴
    或裁定交付審理。至於經觀察勒戒或強制戒治執行完畢釋放
    後，「5 年後再犯」者，前所實施之觀察勒戒或強制戒治已
    足以遮斷其施用毒品之毒癮，為期自新及協助其斷除毒癮，
    仍適用「初犯」規定，先經觀察勒戒或強制戒治之程序。從
    而依修正後之規定，僅限於「初犯」及「5 年後再犯」二種
    情形，始應先經觀察勒戒或強制戒治程序。倘被告於5 年內
    已再犯，經依法追訴處罰，縱其第3 次（或第3 次以上）再
    度施用毒品之時間，在初犯經觀察勒戒或強制戒治執行完畢
    釋放5 年以後，已不合於「5 年後再犯」之規定，且因已於
    「5 年內再犯」，顯見其再犯率甚高，原實施觀察、勒戒或
    強制戒治，已無法收其實效，即應依該條例第10條處罰（最
    高法院95年度第7 次刑事庭會議決議第2 點參照）。查本件
    被告曾於91年間，因施用用毒品案件，經本院以91年度毒聲
    字第2570號裁定令入戒治處所施以強制戒治1 年，於92年12
    月13日執行完畢出監。其復於前揭強制戒治執行完畢釋放後
    5 年內之94年間，再因施用第一級毒品案件，經本院以96年
    度訴緝字第2 號判決判處有期徒刑1 年，嗣經上訴後，臺灣
    高等法院臺中分院以96年度上訴字第797 號判決駁回上訴而
    告確定等情，有臺灣高等法院被告前案紀錄表、臺灣彰化地
    方法院檢察署刑案資料查註紀錄表在卷可憑，而被告本案上
    開施用第一級毒品海洛因之犯行，雖係在前次強制戒治執行
    完畢5 年後所犯，惟被告於上開強制戒治執行完畢5 年內，
    曾再犯施用毒品之罪經法院宣示判決並確定，已詳述如前，
    顯見其並非於強制戒治執行完畢後5 年內均無任何施用毒品
    之犯行，且其既已於強制戒治執行完畢5 年內再犯施用毒品
    之罪，已符合毒品危害防制條第23條第2 項所定之追訴要件
    ，揆諸前開毒品危害防制條例條文及說明，被告所為本件施
    用第一級毒品之犯行，即無「初犯」規定之適用，自毋須再
    重新施予觀察、勒戒或強制戒制之處遇程序，而應直接訴追
    處罰。
三、上揭犯罪事實，業據被告於警詢、偵訊時及本院審理時坦承
    不諱，且其於98年4 月28日為警採集之尿液，經送檢驗結果
    ，呈嗎啡陽性反應，此有彰化縣警察局芳苑分局委託檢驗尿
    液代號與真實姓名對照認證單、詮昕科技股份有限公司98年
    5 月15日報告編號00000000號濫用藥物尿液檢驗報告各1 紙
    附卷可稽（見98年毒偵第1322號卷第8 頁、第10頁），足認
    被告之自白應與事實相符，堪以採信。本件事證明確，被告
    犯行洵堪認定，應依法論科。
四、核被告所為，係犯毒品危害防制條例第10條第1 項之施用第
    一級毒品罪。被告持有第一級毒品進而施用，其持有第一級
    毒品之低度行為，應為其施用第一級毒品之高度行為吸收，
    不另論罪。又被告於91年間，因施用毒品案件，經本院以91
    年度訴字第1276號判決判處有期徒刑10月、4 月，應執行有
    期徒刑1 年確定，入監執刑後，於93年11月12日因縮短刑期
    假釋出監，假釋期間並付保護管束，並於93年11月18日假釋
    期滿未經撤銷視為執行完畢等情，有臺灣高等法院被告前案
    紀錄表在卷可按，其受有期徒刑之執行完畢後，5 年以內故
    意再犯本件有期徒刑以上之罪，為累犯，應依刑法第47條第
    1 項之規定加重其刑。爰審酌被告曾因施用毒品經送觀察、
    勒戒及強制戒治，仍未知警惕，再犯本案之罪，足見其雖經
    觀察、勒戒、強制戒治等治療程序，仍未徹底戒除惡習遠離
    毒害，顯未能善體國家設置觀察、勒戒及戒治機構機構，協
    助毒品施用者戒除毒害之良法美意，惟念及施用毒品本質上
    係戕害自身健康之行為，尚未嚴重破壞社會秩序或侵害他人
    權益，暨其犯罪之動機、次數、目的、所生危害及犯罪後坦
    承犯行，犯後態度良好等一切情狀，雖公訴人具體求處有期
    徒刑1 年，然本院審酌前情，認猶屬過重，核情量處如主文
    所示之刑，以示懲儆。至被告持以施用海洛因所用之注射針
    筒1 支，被告雖坦承為其所有，惟被告復陳稱該注射針筒業
    已滅失，且該針筒復未扣案，尚乏證據足資證明該針筒尚未
    滅失，為免執行困難，本院自不為沒收之諭知，併此敘明。
據上論斷，應依刑事訴訟法第273 條之1 第1 項、第299 條第 1
項前段，毒品危害防制條例第10條第1 項，刑法第11條前段、第
47條第1 項，判決如主文。
本案經檢察官王元郁到庭執行職務。
中    華    民    國    98    年    8     月    31    日
                  刑事第八庭  法  官  簡婉倫
以上正本證明與原本無異。
如不服本判決應於收受送達後10日內向本院提出上訴書狀，並應
敘述具體理由；其未敘述上訴理由者，應於上訴期間屆滿後20日
內向本院補提理由書 (均須按他造當事人之人數附繕本)「切勿
逕送上級法院」。
中    華    民    國    98    年    8     月    31    日
                              書記官  林盛輝
附錄本案論罪科刑法條全文：
毒品危害防制條例第10條
施用第一級毒品者，處 6 月以上 5 年以下有期徒刑。
施用第二級毒品者，處 3 年以下有期徒刑。


司法院資訊處製作；財團法人民間司法改革基金會備份。
